【裁判字號】    90,交上易,107
【裁判日期】    900530
【裁判案由】    業務過失傷害
【裁判全文】
臺灣高等法院高雄分院刑事判決                    九十年度交上易字第一七號
    上訴人即被告  甲○○
右上訴人因業務過失傷害案件，不服臺灣高雄地方法院八十九年度交易字第五八五號
中華民國九十年三月三十日第一審判決（起訴案號：臺灣高雄地方法院檢察署八十九
年度偵字第一二六六四號），提起上訴，本院判決如左：
      主  文
上訴駁回。
      事  實
一、甲○○考領有職業大貨車駕駛執照，並受僱於「期發環保有限公司」擔任司機一
    職，平日以駕駛大貨車載運貨物為業，為從事駕駛業務之人。民國八十八年十二
    月八日九時四十分許，先在台中縣烏日交流道下服用含酒類成份之飲料維士比後
    ，復於是日十二時五分許，駕駛車號ＶＤ─九六六號大貨車，右前側座位並載有
    助手乙○○，沿國道一號高速公路由北往南方向行駛，至三百零六公里一百公尺
    處之南向車道時（位於台南縣麻豆鎮境內），甲○○本應注意汽車駕駛人飲酒後
    其吐氣所含酒精成份超過每公升零點二五毫克者，不得駕車，及汽車在同一車道
    行駛時，除擬超越前車外，後車與前車之間應保持隨時可以煞停之距離，且當時
    之天侯晴朗，有日間有自然光線，路面乾燥、無缺陷，亦無障礙物，且視距良好
    等情，並無不能注意之情事，其原行駛在內側車道，於變換至外側車道行駛時，
    詎竟未與前方由劉智文所駕駛之車號ＸＮ—○二八之營業大貨曳引車保持安全距
    離，致見前開車輛因車流量大而減速時，而煞避不及，甲○○所駕駛之職業大貨
    車之車頭引擎室處，自後撞及劉智文所駕駛之車之後車尾保險桿處而發生追撞事
    故，致坐於甲○○所駕駛大貨車之右側座位之助手乙○○受有頭部外傷、頭皮及
    臉部均撕裂傷及頸椎受傷之傷害。甲○○於肇事後，經他人報警，在處理員警到
    事故現場時，即自承為肇事者，並接受呼氣中酒精濃度之測試，當場測得甲○○
    呼氣中之酒精濃度達每公升零點四三毫克，而知前情。
二、案經被害人乙○○訴請臺灣高雄地方法院檢察署檢察官偵查起訴。
    理  由
一、訊據上訴人即被告甲○○坦承當時伊係受僱於「期發環保有限公司」擔任司機一
    職，於右揭時、地駕駛前開車號之大貨車，欲至高雄縣之大發工業區載貨，且駕
    車前先於台中縣烏日交流道下，服用含酒類成份之飲料維士比後始駕車，因未保
    持隨時可以煞停之安全反應距離，以致與上揭車號由被害人劉智文所駕駛之大貨
    曳引車發生追撞事故，而致告訴人乙○○因之受傷等事實不諱。核與告訴人乙○
    ○指述車禍發生致其受傷之情節相符，並核與被害人即遭被告所撞及之大貨曳引
    車司機劉智文於警訊中所陳述如何遭被告所駕車輛自後追撞等事實相一致。復有
    內政部警政署國道公路警察局舉發違反道路交通管理事件通知單一紙在卷可稽。
    且被告所駕駛之大貨車於肇事後停於國道一號高速公路南下車道之外側車道上，
    車頭因撞及後已偏離至路肩，即車頭朝南偏西、車尾朝北偏東方向斜停在道路上
    ，車身後留有二條長約十六公尺之煞車痕，被害人所駕駛之曳引大貨車則停止於
    外側車道上，且被告所駕駛之大貨車與被害人劉智文所駕駛之車輛間散布有因追
    撞所散落之玻璃等碎片，而被告所駕駛之大貨車係車頭引擎室處凹陷、保險桿右
    側處亦掉落、扭曲，擋風玻璃則係整片碎裂而掉下；被害人劉智文所駕駛之曳引
    大貨車，則係車尾之保險桿因遭追撞而掉落（至於道路交通事故調查報告表上所
    載之車損部位為後座車頂顯係誤載），此有事故發生後國道公路警察局第五警察
    隊新市分隊事故現場所測繪之道路交通事故調查報告表一分及所拍攝之事故現場
    與車損照片十五幀附卷可憑。足認被告未與前方由被害人劉智文所駕駛之車保持
    適當之安全距離之故，於前方車輛減速時，未能適時煞停或減速而發生本件追撞
    事故，本件車禍事故，被告顯有過失甚明。
二、按汽車駕駛人飲酒後，其吐氣所含之酒精成份超過每公升零點二五毫克者，不得
    駕車；又汽車在同一車道行駛時，除擬超越前車外，後車與前車之間應保持隨時
    可以煞停之距離，道路交通安全規則第一百十四條第第二款及第九十四條第一項
    分別定有明文，被告為汽車駕駛人，對於前開規定當應知之甚明。且於肇事當時
    之天侯晴朗，有日間自然光線，路面乾燥、無缺陷、亦無障礙物，且視距良好等
    情，有前開道路交通事故調查報告表載述明確，即並無不能注意之情事。詎竟在
    服用酒類後，呼氣中之酒精濃度達每公升零點四三毫克之情形下，猶駕車上高速
    公路行駛，復未與前車保持適當之安全距離，致生本件車禍事故，其顯有過失甚
    明。而告訴人因本件車禍事故受有所受頭部外傷、頭皮及臉部均撕裂傷及頸椎受
  傷之傷害，此亦有高雄醫學院附設中和紀念醫院出具之診斷證明書一紙在卷可佐
    ，及告訴人之傷害係因被告疏失之駕駛行為所造成，二者間有相當因果關係被告
    自應負過失傷害罪責，綜上所述，本件事證明確，被告犯行已堪認定。
二、查被告於肇事當時，受僱於「期發環保有限公司」擔任司機一職，從事載運貨物
    為業，此據被告陳明在卷，為從事駕駛為業務之人，茲於執行業務中駕車肇事，
    致人受傷，核其所為，係犯刑法第二百八十四條第二項前段之業務過失傷害罪。
    而被告服用酒類後酒醉駕車，因而致生本件車禍事故，並使告訴人受傷，應依道
    路交通管理處罰條例第八十六條第一項之規定加重其刑。又被告於肇事後，經路
    人報警，待處理員警至事故現場查詢時，即自承為肇事者，有國道公路警察局第
    五分隊新市分隊出具之交通事件職務報告書一份在卷可憑，並接受裁判，核與刑
    法第六十二條規定自首之要件相符，依法應減輕其刑。
三、原審因依刑法第二條第一項前段、第二百八十四條第二項前段，第四十一條第一
    項、第六十二條前段，道路交通管理處罰條例八十六條第一項，罰金罰鍰提高標
    準條例第一條前段、第二條規定，並審酌被告之素行不佳（原判決漏未載明被告
    曾於八十四年間犯侵占罪，經法院判處有期徒刑八月，緩刑三年，有台灣高等法
    院被告全國前案紀錄表可稽之前科以資認定為素行不佳），所駕駛者為聯結車，
    體積龐大，車身甚長，如不遵交通規則，將嚴重危害其他使用道路人之人車安全
    ，且迄未賠償告訴人乙○○（原判決誤載為告訴人蔡婉玲）所受損害，情節非輕
    ，第念其犯後坦承犯行，態度良好，及告訴人所受傷害等一切情狀，量處被告有
    期徒刑三月。並明被告於犯罪後刑法第四十一條於九十年一月四日修正，並於
    同月十日公布、同月十二日施行，有關易科罰金部分，適用範圍擴大為法定刑最
    重本刑五年以下有期徒刑之罪，惟與被告所犯之罪法定刑為一年以下，依舊法規
    定亦得易科罰金，比較後並不影響，依刑法第二條第一項前段之規定，應適用裁
    判時之刑法第四十一條第一項規定，並諭知易科罰金之折算之標準。其認事用法
    均無違誤，量刑亦稱允適。被告上訴意旨指摘原判決量刑過重，自無可採，上訴
    為無理由，應予駁回。
據上論結，應依刑事訴訟法第三百六十八條，判決如主文。
本案經檢察官沈紹嘉到庭執行職務。
中    華    民    國      九十      年       五       月   三十日
                              臺灣高等法院高雄分院刑事第三庭
                                  審判長法官  莊秋桃
                                        法官  謝宏宗
                                        法官  莊崑山
右正本證明與原本無異。
不得上訴。
                                      書記官  邱麗莉
中    華    民    國      九十      年       六       月    一    日
附錄本案判決論罪科刑法條：
刑法第二百八十四條第二項前段:
從事業務之人，因業務之過失傷害人者，處一年以下有期徒刑、拘役或一千元以下罰
金。
                                                                  Ｊ


司法院資訊處製作；財團法人民間司法改革基金會備份。
